【裁判字號】    99,台上,1832
【裁判日期】    990325
【裁判案由】    強盜
【裁判全文】
最高法院刑事判決            九十九年度台上字第一八三二號
上  訴  人  甲○○
上列上訴人因強盜案件，不服台灣高等法院高雄分院中華民國九
十九年一月二十九日第二審判決（九十八年度上訴字第一四七六
號，起訴案號：台灣高雄地方法院檢察署九十七年度偵字第三０
四八二號），提起上訴，本院判決如下：
    主  文
上訴駁回。
    理  由
按刑事訴訟法第三百七十七條規定，上訴於第三審法院，非以判
決違背法令為理由，不得為之。是提起第三審上訴，應以原判決
違背法令為理由，係屬法定要件。如果上訴理由書狀並未依據卷
內訴訟資料，具體指摘原判決不適用何種法則或如何適用不當，
或所指摘原判決違法情事，顯與法律規定得為第三審上訴理由之
違法情形，不相適合時，均應認其上訴為違背法律上之程式，予
以駁回。本件原判決已明依憑證人即被害人乙○○、吳垂娟於
原審；證人傅運娣於警詢之證述，佐以上訴人甲○○、正犯郭慧
琳於第一審、原審之供述，並有財團法人義大醫院出具之診斷證
明書二紙（病患姓名分別為乙○○、吳垂娟）在卷可稽，暨西瓜
刀、生魚片刀各一把扣案可資佐證，資以認定上訴人有原判決事
實欄一、(一)及一、(二)所記載之犯罪事實（以下依序稱甲、乙犯罪
事實）。對於上訴人所辯：伊本意在搶奪乙○○、吳垂娟之財物
，並無強盜之故意。又乙○○、吳垂娟受傷均係不小心碰到西瓜
刀或生魚片刀所致，並非伊或郭慧琳故意刺擊所造成云云，何以
不足採取，亦已憑卷內證據資料，於理由內詳為指駁說明。並
明上訴人攜帶之西瓜刀、生魚片刀皆十分鋒利，足以持以危害人
之生命、身體，具有危險性，均係兇器。又上訴人受有期徒刑執
行完畢後，五年以內故意再犯有期徒刑以上之加重強盜罪，關於
甲、乙犯罪事實，均應依刑法第四十七條第一項之規定，論以累
犯並加重其刑；上訴人關於乙犯罪事實，雖已著手實行加重強盜
之行為，但尚未取得財物，為未遂犯，爰依刑法第二十五條第二
項之規定，予以減輕其刑，並先加後減之。因而撤銷第一審關於
上訴人部分不當之科刑判決，改判仍就起訴之犯罪事實，變更檢
察官所引應適用之法條，關於甲犯罪事實，論處上訴人共同犯攜
帶兇器強盜罪（累犯）；關於乙犯罪事實，論處上訴人共同犯攜
帶兇器強盜未遂罪（累犯）之罪刑，並定其應執行之刑。原判決
已明所憑之證據及其認定之理由，所為論斷與卷內證據資料相
符，從形式上觀察，並無何違背法令之情形存在。上訴意旨略以
：(一)倘上訴人係蓄意持用西瓜刀從正面砍擊乙○○，不可能僅造
成左前臂切割傷、深層撕裂傷合併左拇指外展肌腱及左伸拇短肌
腱斷裂之傷害而已。又乙○○於警詢時證述：上訴人係先割取伊
手提包，之後才割傷伊手臂；於原審證稱：上訴人係從背後割取
伊手提包等情。足認上訴人所辯其係於由乙○○之左後方割取乙
○○之手提包時，不小心割傷乙○○手臂等情，合於經驗法則，
應屬實在。原判決認定上訴人係手持西瓜刀砍擊乙○○手臂，以
強取其手提包等情，有認定事實不合經驗法則之違法。(二)若上訴
人係故意手持生魚片刀攻擊吳垂娟，以生魚片刀猶比西瓜刀鋒利
，吳垂娟實在不會只有左手伸指肌腱斷裂之傷害而已。何況，上
訴人係於事後才得知郭慧琳持用生魚片刀搶奪財物，豈有可能係
上訴人以生魚片刀砍傷吳垂娟。原判決率為認定上訴人以生魚片
刀砍擊吳垂娟以強盜財物，有判決理由不備之違法云云。經查：
證據之取捨與證據之證明力如何，均屬事實審法院得裁量、判斷
之職權；苟其此項裁量、判斷，並不悖乎經驗法則或論理法則，
又已於判決內論述其何以作此判斷之心證理由者，即不得任意指
摘其為違法，據為提起第三審上訴之合法理由。查(一)原判決審酌
乙○○於原審所證述情節，佐以乙○○之傷勢，顯非不小心所得
造成，因此不採上訴人所辯其係不小心割傷乙○○手臂等詞，認
定係上訴人手持西瓜刀砍擊乙○○手臂，以強取手提包等情，已
詳為說明所憑理由（見原判決第四頁），合於事理，難謂有上訴
意旨所指認定事實不合經驗法則之違法可言。至於上訴人係從正
面或背面砍擊乙○○，均屬以強暴方法至使不能抗拒，而取乙○
○之財物無訛，原判決就此未為明確認定，顯與判決結果不生影
響，於法無違，附此說明。(二)吳垂娟於原審已明確證述，其為保
護手上之項鍊，而於拉扯過程中，遭男性歹徒（按郭慧琳係女性
，應係指上訴人）持刀砍擊其手部成傷等情（見原審卷第一０八
頁）。原判決認定係上訴人而非郭慧琳持用生魚片刀砍擊吳垂娟
，已說明係憑據吳垂娟於原審所證上情（見原判決第五頁），尚
非事理所無，核屬其採證、認事職權之適法行使，於法無違，自
無上訴意旨所指判決理由不備之違法可言。上訴意旨仍執前詞，
再為事實上之爭執，或徒憑己見，就原審取捨證據與判斷其證明
力之適法行使，及判決內已明白論斷之事項，任意指摘為違法，
核均非適法之上訴第三審理由。應認其上訴為違背法律上之程式
，予以駁回。
據上論結，應依刑事訴訟法第三百九十五條前段，判決如主文。
中    華    民    國  九十九  年    三    月  二十五  日
                      最高法院刑事第十二庭
                          審判長法官  黃  一  鑫
                                法官  張  春  福
                                法官  林  勤  純
                                法官  李  錦  樑
                                法官  陳  國  文
本件正本證明與原本無異
                                      書  記  官
中    華    民    國  九十九  年    四    月    一    日
                                                      K

司法院資訊處製作；財團法人民間司法改革基金會備份。
